【裁判字號】    96,簡,454
【裁判日期】    970225
【裁判案由】    全民健康保險
【裁判全文】
臺北高等行政法院判決
                                     96年度簡字第00454號
原      告  甲○○○○○○○
被      告  中央健康保險局
代  表  人  乙○○總經理）住.
上列當事人間因全民健康保險事件，原告提起行政訴訟。本院判
決如下：
    主  文
原告之訴駁回。
訴訟費用原告負擔。
    事  實
壹、事實概要：
    原告為辦理全民健康保險業務，與被告簽訂全民健康保險特
    約醫事服務機構合約。原告因不服被告所屬台北分局民國（
    下同）95年2 月24日健保北費二字第0955105342號函，抽審
    95年1 月之病歷，96年4 月17日健保北費二字第0965112548
    號函，就95年1 月份門診醫療服務點數不給付，且回推倒扣
    ，申復後不補付，向全民健康保險爭議審議委員會申請審議
    ，經以96年4 月3 日健爭審字第0960006558號審定書審議駁
    回，遂向本院提起行政訴訟。
貳、兩造聲明：
一、原告聲明：
    被告應給付原告新台幣（下同）4,785 元，及自95年3 月8
    日起迄清償日止，按週年利率百分之五計算之利息。
二、被告聲明：
    原告之訴駁回。
參、兩造之陳述：
一、原告主張之理由：
    按全民健康保險降血脂藥物給付規定表，病患葉張素玉之膽
    固醇於94年8 月9 日檢驗結果為217mg/dL，94年11月5 日為
    281mg/dL，95年1 月10日為229mg/dL，病人有二個危險因子
    ，其一為高血壓病史，目前正在服用美國Pfizer輝瑞藥廠的
    Norvasc 5mg 高血壓藥控制中，並曾於94年8 月15日及同年
    11月9 日二次前來門診開立高血壓慢性病連續處方簽長期服
    藥控制中，其二為女性≧55歲或停經沒有雌激素療法者，因
    此只要總膽固醇≧200mg/dL就符合標準，可以接受藥物治療
    ，在前兩次血液檢驗結果已達到標準，建議病患接受治療，
    但當時病患猶豫，後來病患想要接受治療，但唯恐被告刪除
    醫療費用，故建議病患心須再接受一次血液檢查，如果仍然
    合乎標準，就會開藥給她治療，結果第3 次檢驗的總膽固醇
    仍然合乎標準，因此依規定開降血脂藥物給病患治療，綜合
    三次檢驗結果，顯示病患需要降血脂藥物治療。被告不但違
    反規定，不按照降血脂藥物給付規定表給付費用432 點，反
    而放大回推倒扣6140點（00000-00000）。 請求被告應給付
    原告4,785 元（6140點，每點支付0.000000000 元），及自
    95年3 月8 日起迄清償日止，按週年利率百分之五計算之利
    息。
二、被告主張之理由：
(一)原告為辦理全民健康保險業務，與被告簽訂全民健康保險特
    約醫事服務機構合約，依本合約第1 條第1 項規定，原告應
    遵守健保法、健保法施行細則、全民健康保險醫事服務機構
    特約及管理辦法、全民健康保險醫療辦法、全民健康保險醫
    事服務機構醫療服務審查辦法及其他相關法令辦理各項醫療
    服務業務。
(二)依全民健康保險法第51條第1 項規定：醫療費用支付標準及
    藥價基準，由保險人及保險醫事服務機構共同擬訂，報請主
    管機關核定。同法第52條規定：保險人為審查保險醫事服務
    機構辦理本保險之醫療服務項目、數量及品質，應遴聘具有
    臨床或實際經驗之醫藥專家，組成醫療服務審查委員會；其
    審查辦法，由主管機關定之。另依全民健康保險醫事服務機
    構醫療服務審查辦法第15條規定：保險醫事服務機構申報醫
    療服務案件，經專業審查有下列情形之一者，應不予支付不
    當部分之服務，並註明不予支付內容及理由。1 、治療與病
    情診斷不符。．．．4 、治療內容與保險支付標準規定不符
    。．．．7 、病歷記載不完整無法支持其診斷與治療內容。
    ．．．17、其他違反相關法令或醫療品質不符專業認定。
(三)查被告於初審時如有核減意見，均於特約醫事服務機構門診
    醫療服務點數及醫令清單上列出被告專業審查不予支付理由
    代碼；申復時如不予補付，亦會於門診診療費用申復清單審
    核意見欄註明被告不予補付理由。暨爭議審議委員會審定書
    駁回理由。
(四)被告為慎重起見，將葉張素玉乙案再次送專業審查，結果仍
    不同意給付。專業審查意見如下：
１、依全民健康保險降血脂藥物給付規定：無心血管疾病患者，
    且無二個危險因子，治療上應給予3 至6 個月非藥物治療，
    如其血中膽固醇≧240mg/dL，則可開始藥物治療，接受藥物
    治療後，應每三至六個月抽血檢查一次，如已達治療目標宜
    減量。
２、今查此病人並無二個危險因子（血壓95年1 月10日為114/68
    mmhg，95年1 月13日為120/60mmhg，都在正常範圍內，雖然
    94年11月9 日因血壓148/86mmhg用過Norvasc ，但94年12月
    以後沒再用高血壓藥，但血壓仍維持正常），再查其檢驗報
    告94年8 月9 日膽固醇為217mg/dL、Tg為218mg/dL，94年11
    月5 日膽固醇281mg/dL、Tg為202mg/dL，95年1 月10日膽固
    醇229mg/dL、Tg為106mg/dL，可見95年1 月10日已在目標值
    以下，不宜再用藥，且Nilpid為纖維酸（fibric acid）的
    衍生物，主要為減少肝臟分泌更多的VLDL，以降低Tg的產生
    ，95年1 月10日Tg值已低達106 mg/dL ，更不宜用Nilpid。
    理  由
壹、兩造不爭之事實及兩造爭點：
    如事實欄所述之事實，業據提出門診醫療服務點數及醫令清
    單、病歷、門診診療費用申復清單為証，為兩造所不爭執，
    兩造爭點厥為：病人有無二個危險因子？被告核減理由有無
    違誤？
貳、本院之判斷：
一、醫事服務機關必須要舉証証明保險人醫師之審核結果已達於
    「錯誤」之程度，才可推翻保險人之審核結果：
    按當事人主張有利於己之事實者，就其事實有舉證之責任，
    民事訴訟法第277 條前段定有明文，依行政訴訟法第136 條
    之規定，上開規定為行政訴訟程序所準用。又一般商業保險
    制度之給付程序，係於保險事故發生時，先由保險人認定約
    定之保險事故是否發生，並依個別保險契約決定是否及如何
    理賠，因而保險人在事故認定及給付決定上，縱令受到保險
    契約之限制，仍處於優勢或主導之地位。反觀全民健保制度
    因屬於社會保險之一環，而其制度設計雖亦係從保險之觀點
    出發，惟在制度上其保險事故實際上是由被保險人自行認定
    ，並由於實際提供給付者係保險醫事服務機構，因而不待保
    險人之核定，即由保險醫事服務機構先行提供醫療及藥品之
    給付，保險人無法掌控保險給付之過程，且負擔甚高之風險
    與責任。因此在健保制度設計上，必須「透過對保險醫事服
    務機構之嚴格監督」，以強化保險人之角色功能。易言之，
    在健保制度所具有之社會保險之特質下，人數眾多、需求各
    異之被保險人既然在理論上及實務上，均難於受領保險給付
    時受到保險人之掌控，則為求健全經營，乃被轉化成保險人
    對保險醫事服務機構之掌控，即保險人透過數量較為有限的
    保險醫事服務機構的管理，以回復前開保險法律關係現實不
    對等性，並進而抑制保險給付之不法與不當的需求，從而直
    接提供健保給付之醫事服務機構，必須以嚴格之標準把守給
    付關口，就「醫療行為確有必要」、「並非無效或過度治療
    」等給付要件，醫事服務機關即應負嚴格之舉証責任。當保
    險人審查醫師之專業意見與醫事服務機關不同時，醫事服務
    機關必須要舉証証明保險人醫師之審核結果已達於「錯誤」
    之程度，才可推翻保險人之審核結果，若保險人醫師之意見
    僅屬「具爭議性」或「見人見智」，基於社會保險之特性，
    尚不能謂保險人審核錯誤。
二、本件原告尚未能舉証証明被告醫師之審核已達「錯誤」之程
    度：
    原告雖主張「病人有二個危險因子，其一為高血壓病史，其
    二為女性≧55歲或停經沒有雌激素療法，總膽固醇≧200mg/
    dL（前兩次血液檢驗結果已達到標準，第3 次檢驗的總膽固
    醇仍然合乎標準），因此開降血脂藥物，應予給付」云云，
    惟查：被告就「病人血壓95年1 月10日為114/68 mmhg ，95
    年1 月13日為120/60mmhg，都在正常範圍內，雖然94年11月
    9 日因血壓148/86mmhg用過Norvasc ，但94年12月以後沒再
    用高血壓藥，但血壓仍維持正常，再查其檢驗報告94年8 月
    9 日膽固醇為217mg/dL、Tg為218mg/dL，94年11月5 日膽固
    醇281m g/dL 、Tg為202mg/dL，95年1 月10日膽固醇229mg/
    dL、Tg為106mg/dL，可見95年1 月10日已在目標值以下」，
    因認「本案病人並無二個危險因子」之點，雖與原告見解不
    同，但僅屬見人見智，原告並未証明被告醫師之見解於目前
    醫學科學上係屬錯誤，尚難認審核錯誤及違反全民健康保險
    醫事服務機構醫療服務審查辦法、全民健康保險西醫基層醫
    療費用審查注意事項之規定。
三、綜上所述，原告尚未能証明保險人醫師之審核錯誤其請求給
    付4,785 元，及自95年3 月8日 起迄清償日止，按週年利率
    百分之五計算之利息，均無理由，應予駁回。
參、兩造其餘攻擊防禦方法均與本件判決結果不生影響，故不逐
一論述，併此敘明。
據上論結，本件原告之訴為無理由，爰依行政訴訟法第98條第3
項前段，判決如主文。
中    華    民    國    97    年    2     月    25    日
                    臺北高等行政法院第二庭
                                    法  官  畢乃俊
上為正本係照原本作成。
本件以訴訟事件所涉及之法律見解具有原則性者為限，始得於本
判決送達後20日內向本院提出上訴狀並表明上訴理由，如已於本
判決宣示後送達前提起上訴者，應於判決送達後20日內補具上訴
理由（均按他造人數附繕本），且經最高行政法院許可後方得上
訴。
中    華    民    國    97    年    2     月    25    日
                                    書記官  簡信滇


司法院資訊處製作；財團法人民間司法改革基金會備份。
